【裁判字號】    99,交抗,1384
【裁判日期】    990607
【裁判案由】    違反道路交通管理處罰條例
【裁判全文】
臺灣高等法院交通事件裁定            99年度交抗字第1384號
    抗  告  人
    即受處分人  甲○○
上列抗告人因違反道路交通管理處罰條例案件，不服臺灣板橋地
方法院，中華民國99年5 月7 日裁定（99年度交聲字第989 號）
，提起抗告，本院裁定如下：
    主      文
抗告駁回。
    理      由
一、抗告人即受處分人甲○○，計程車職業駕駛，於民國（下同
    ）97年執業期間因竊盜案件，經原審法院判處有期徒刑6 月
    ，於98年6 月29日易科罰金執行完畢。原處分機關即交通部
    公路總局臺北區○○○○道路交通管理處罰條例第37條第3
    項、第67條第2 項規定，吊銷駕駛執照，3 年內禁考。
二、抗告人於原審聲明異議略以，抗告人雖持有計程車執業登記
    證，但所有58 83-QA號牌車輛已於95年11月6 日變更為自用
    小客車，之後未曾再駕駛計程車執業。抗告人雖於98年間，
    因竊盜案件，經原審法院以98年度簡字第3144號判處有期徒
    刑6 月確定，98年6 月29日易科罰金執行完畢，並於99年審
    驗計程車執業登記證時繳回該登記證。抗告人目前擔任貨運
    駕駛，如遭吊銷駕照，將嚴重影響抗告人工作及生計等語。
三、原審以道路交通管理處罰條例第37條第3 項規定意旨基於營
    業小客車營運及駕駛人工作特性，就駕駛人個人應具備的主
    觀條件，對人民職業選擇自由所為限制，目的在於保障乘客
    安全，確保社會治安及增進營業小客車職業信賴。且營業小
    客車營運管理，因各國國情與治安狀況而有不同，相關機關
    審酌曾犯上述各罪者，再犯比率偏高，對乘客安全可能威脅
    。衡量乘客生命、身體安全等重要公益的維護，與人民選擇
    職業應具備主觀條件的限制，而就選擇職業自由為合理的不
    同規定，與憲法第7 條平等原則，並無違背（大法官釋字第
    584 號解釋意旨參照）。且營業小客車駕駛人的人格特質應
    信守誠實不貪圖非法利益的主觀條件，以保障乘客安全，確
    保社會治安，增進營業小客車職業信賴。
    抗告人既曾犯竊盜罪，足見不具備前述特質，且對乘客具有
    潛在危害的可能性仍然存在，參酌抗告人既持有效計程車駕
    駛人執業登記證，隨時有執業可能性。
    因認原處分機關所為裁罰合於前述規定，核無違誤，並敘明
    抗告人稱將導致無法繼續載貨維生等情，不能據為免罰理由
    ，而駁回聲明異議。原審認事用法，並無不當。
四、抗告人除仍執於原審聲明異議的理由提起抗告之外，另表示
    希望保留駕駛執照等語。
    經查：
（一）原審已詳述認定抗告人違反前述條例第37條第3 項的理由
      。
（二）道路交通管理處罰條例第68條明文規定：「汽車駕駛人，
      因違反道路交通管理處罰條例及道路交通安全規則之規定
      ，受吊銷駕駛執照處分時，吊銷其持有各級車類之駕駛執
      照。」將「吊扣或」3 字刪除，立法真意在於汽車駕駛人
      因違反道路交通管理處罰條例及道路交通安全規則規定，
      受「吊銷駕照」處分者，仍維持一併吊銷其持有各級車類
      駕駛執照處分。
      汽車駕駛執照區分為小型車、大貨車、大客車、聯結車、
      輕型機車及重型機車駕駛執照等，並於小型車以上駕駛執
      照再區分普通及職業部分。此為應我國車輛分類所為區分
      ，各類駕駛執照應考資格雖有不同經歷需求，但考驗及格
      ，獲准駕車行駛道路的權利則為一致；意即經處吊銷駕駛
      執照處分，不論是否為取得較高等級車類駕駛資格，均不
      具有持較低等級車種駕照再駕車行駛於道路的權利。
      有關違反前述條例相關規定而處以吊銷駕駛執照處分，意
      謂違規行為對道路交通秩序的維持及道路交通安全已生較
      大影響。因此前述條例第68條規定吊銷持有各級車類的駕
      駛執照，以限制繼續駕車行駛道路的權利，屬於駕駛行為
      的限制，並不因所持駕駛執照種類不同而有所差異。
      故前述條例第68條所指吊銷持有各級車類駕駛執照，除前
      述規則第53條分類所指駕駛執照外，併包括同規則第61條
      駕駛較低級車類的駕駛資格。抗告意旨所稱應保留駕照等
      語，不足採信。
五、抗告無理由，應予駁回。依道路交通案件處理辦法第26條，
    刑事訴訟法第412條，裁定如主文。
中    華    民    國    99    年    6     月    7     日
                  刑事第十四庭審判長法  官  林明俊
                                    法  官  吳淑惠
                                    法  官  郭豫珍
以上正本證明與原本無異。
不得再抗告。
                                    書記官  胡勤義
中    華    民    國    99    年    6     月    7     日

司法院資訊處製作；財團法人民間司法改革基金會備份。
